臺灣臺中地方法院刑事裁定
110年度聲字第4319號
聲  請  人  臺灣臺中地方檢察署檢察官
受  刑  人  許成嘉


上列聲請人因受刑人數罪併罰有二裁判以上，聲請定其應執行之
刑（110年度執字第13397號、110年度執聲字第2882號），本院
裁定如下：
    主  文
許成嘉所犯如附表所示之罪所處之刑，應執行有期徒刑拾壹月，
如易科罰金，以新臺幣壹仟元折算壹日。
    理  由
一、聲請意旨略以：受刑人許成嘉因不能安全駕駛致交通危險罪
    案件，先後經判決確定如附表，應依刑法第53條及第51條第
    5款之規定，定其應執行之刑。爰依刑事訴訟法第477條第1 
    項之規定聲請裁定，併請依刑法第41條第1項、第8項諭知易
    科罰金折算標準等語。
二、按裁判確定前犯數罪者，併合處罰之；數罪併罰，有二裁判
    以上者，依刑法第51條之規定，定其應執行之刑；數罪併罰
    ，宣告多數有期徒刑者，於各刑中之最長期以上，各刑合併
    之刑期以下，定其刑期。但不得逾30年，刑法第53條、第51
    條第5 款分別定有明文。次按犯最重本刑為5年以下有期徒
    刑以下之刑之罪，而受6月以下有期徒刑或拘役之宣告者，
    得以新臺幣（下同）1千元、2千元或3千元折算1日，易科罰
    金；第1 項規定，於數罪併罰之數罪均得易科罰金或易服社
    會勞動，其應執行之刑逾6月者，亦適用之，同法第41條第1
    項前段、第8項亦有明定。復按數罪併罰之定應執行之刑，
    係出於刑罰經濟與責罰相當之考量，並非予以犯罪行為人或
    受刑人不當之利益，為一種特別的量刑過程，相較於刑法第
    57條所定科刑時應審酌之事項係對一般犯罪行為之裁量，定
    應執行刑之宣告，乃對犯罪行為人本身及所犯各罪之總檢視
    ，除應考量行為人所犯數罪反應出之人格特性，並應權衡審
    酌行為人之責任與整體刑法目的，包含各別刑罰規範之目的
    、輕重罪間體系之平衡、整體犯罪非難評價、各行為彼此間
    之偶發性、與被告前科之關聯性、各行為所侵害法益之專屬
    性或同一性、數罪對法益侵害之加重效應、罪數所反映之被
    告人格特性與犯罪傾向、社會對特定犯罪例如一再殺人或販
    毒行為處罰之期待等因素，在量刑權之法律拘束性原則下，
    依刑法第51條第5款之規定，採限制加重原則，以宣告各刑
    中之最長期為下限，各刑合併之刑期為上限，但最長不得逾
    30年，資為量刑自由裁量權之外部界限，並應受法秩序理念
    規範之比例原則、平等原則、責罰相當原則、重複評價禁止
    原則等自由裁量權之內部抽象價值要求界限之支配，使以輕
    重得宜，罰當其責，俾符合法律授與裁量權之目的，以區別
    數罪併罰與單純數罪之不同，兼顧刑罰衡平原則（最高法院
    96年度台上字第7583號、100年度台上字第21號判決意旨可
    資參照）。再者，法院於酌定執行刑時，不得違反刑法第51
    條之規定，並應體察法律規範之目的，謹守法律內部性界限
    ，以達刑罰經濟及恤刑之目的。法院依刑法第51條第5 款定
    執行刑者，宜注意刑罰邊際效應隨刑期而遞減及行為人所生
    痛苦程度隨刑期而遞增之情形，並考量行為人復歸社會之可
    能性，妥適定執行刑。執行刑之酌定，並宜綜合考量行為人
    之人格及各罪間之關係；審酌各罪間之關係時，宜綜合考量
    數罪侵害法益之異同、對侵害法益之加重效應及時間、空間
    之密接程度，各罪間之獨立程度較高者，法院宜酌定較高之
    執行刑，但仍宜注意維持輕重罪間刑罰體系之平衡，民國10
    7年8月7日司法院院台廳刑一字第1070021860號函訂定並自
    即日生效之「刑事案件量刑及定執行刑參考要點」第22、23
    、24點規定可供參考。
三、經查：
  ㈠受刑人許成嘉因犯如附表所示之罪，經本院先後判處如附表
    所示之刑，均分別確定在案，有受刑人之臺灣高等法院被告
    前案紀錄表及如附表所示各罪之判決書各1份附卷可稽。茲
    聲請人以本院為犯罪事實最後判決之法院聲請定應執行之刑
    ，聲請人認應依刑法第53條、第51條第5款規定聲請定其應
    執行之刑，並依同法第41條第1項、第8項規定諭知易科罰金
    之折算標準，本院審核認本件聲請與首揭法條規定尚無不合
    ，應予准許。
  ㈡而本案受刑人所犯數罪均為不能安全駕駛致交通危險罪案件
    ，侵害者為公共安全法益，有潛在侵害個人法益之風險，法
    益侵害程度之嚴重性與一般案件不可同視，顯見受刑人漠視
    我國禁止酒後駕車之禁令，一而再再而三重蹈覆轍。酒後駕
    車於我國已係零容忍，無任何理由得允許飲酒後駕駛動力交
    通工具，受刑人之僥倖心態不可長。又數罪併罰之定應執行
    刑固有刑罰經濟與責罰相當之考量，然仍需考量刑罰體系之
    平衡，確實反應被告之應受非難程度，不得反而藉由定應執
    行刑實質上減免被告所犯應受之評價。況本案各宣告刑均屬
    得易科罰金（或易服勞役）之刑度，尚無刑罰邊際效應隨刑
    期而遞減及行為人所生痛苦程度隨刑期而遞增、及受刑人歸
    復社會之考量因素情形，為維持受刑人之責任與刑罰體系之
    平衡，參以受刑人所犯各罪獨立性程度高，本案聲請人聲請
    定應執行刑者，受刑人於110年8月11日酒後駕車，復於110
    年8月29日再為第2次酒後駕車犯行，期間相隔不到1月，足
    認被告漠視國家一再宣導酒後駕車禁令，法治意識薄弱，經
    本院就受刑人本身所犯各罪進行總檢視，認裁定定應執行刑
    為如主文所示，應屬適當。復依最高法院刑事大法庭110年
    度台抗大字第489號裁定意旨，本院函知受刑人得於文到3日
    內就本件定應執行刑具狀陳述意見，惟迄今未見回覆，有本
    院函文、本院送達證書及收狀、收文資料查詢清單各1份在
    卷可憑（見本院卷第17-25頁），已足保障受刑人之陳述意
    見權。至受刑人所犯如附表編號1所示之罪，固已於110年11
    月10日易科罰金執行完畢，惟數罪併罰之案件，其各罪判決
    均係宣告刑，縱令其中一罪之宣告刑在形式上已經執行，仍
    應由法院定其應執行刑，俟檢察官指揮執行「應執行刑」時
    ，再就形式上已執行部分予以折抵（最高法院87年度台上字
    第4099號判決意旨可資參照）。而受刑人所犯附表編號2所
    示之不能安全駕駛致交通危險罪，另判處併科罰金新臺幣10
    萬元部分，因無宣告多數罰金刑情形，自應與前開所定有期
    徒刑部分之應執行刑併執行之，毋庸併定應執行刑，附此敘
    明。
據上論斷，應依刑事訴訟法第477條第1項，刑法第53條、第51條
第5款、第41條第1項前段、第8項，裁定如主文。
中　　華　　民　　國　　111 　 年　　3 　　月　　3　　日
                  刑事第七庭   法  官  王怡蓁
上正本證明與原本無異。
如不服本裁定，應於送達後五日內，向本院提出抗告狀。
                               書記官  黃雅青
中　　華　　民　　國　　111  　年　　3 　　月　　3　　日
附表：受刑人許成嘉定應執行刑案件一覽表　　　
編      號  1 2 (以下空白) 罪      名  不能安全駕駛致交通危險罪 不能安全駕駛致交通危險罪  宣  告  刑  有期徒刑5月 有期徒刑6月（併科罰金新臺幣10萬元）  犯 罪 日 期  110年8月11日 110年8月28日晚間19時許至110年8月29日凌晨0時24分許期間內之某時（聲請書附表僅載110年8月29日）  偵查(自訴)  機關年度案號  臺灣臺中地方檢察署 110年度速偵字第3092號 臺灣臺中地方檢察署 110年度速偵字第3374號   最後 事實審 法  院 臺灣臺中地方法院 臺灣臺中地方法院   案  號 110年度中交簡字第1558號 110年度中交簡字第1746號   判  決 日  期 110年8月31日 110年9月24日  確定 判決 (撤銷緩刑裁定) 法  院 臺灣臺中地方法院 臺灣臺中地方法院   案  號 110年度中交簡字第1558號 110年度中交簡字第1746號   判決確定日期 110年10月13日 110年11月8日  是否為得易科罰金之案件  是 是  備       註  臺灣臺中地方檢察署 110年度執字第12185號 （易科罰金執行完畢） 臺灣臺中地方檢察署 110年度執字第13397號